臺灣高等法院交通事件裁定　　　　　　 96年度交抗字第687號
抗　告　人
即受處分人　嘉贊有限公司
代　表　人　甲○○
上列抗告人因違反道路交通管理處罰條例案件，不服臺灣臺北地
方法院，中華民國96年7月26日所為裁定（96年度交聲字第836號
），提起抗告，本院裁定如下：
    主  文
原裁定撤銷，發回臺灣臺北地方法院。
    理  由
一、抗告意旨略以：抗告人即受處分人嘉贊有限公司所有DT－75
    66號自用小客車，於民國96年5月20日20時59分許，停放於
    畫有黃線之臺北市○○○路○段313號前，為警發現舉發拖吊
    ，並處以罰鍰新臺幣900元。依道路交通標誌標線號誌設置
    規則第168條規定，黃色標線之禁止停車時間為每日上午7時
    至晚間8時，如有延長或縮短之必要時，應以標誌及附牌標
    示之。原審認違規停車地點前後均設有「黃線禁止停車0-24
    ：00」之標誌及附牌，地點分別為忠孝東路4段303號、忠孝
    東路4段與光復南路口，其中忠孝東路4段303號前之禁停標
    誌，距違規停車地點不過5、6戶房屋，距離非遠，可視為31
    3號前黃線路段禁止停車所據之標誌云云。然303號前之禁停
    標誌，其箭頭方向指向西，效力範圍應為該標誌西側之黃紅
    線，抗告人之汽車則在反方向之東側，以此作為同路4段313
    號前黃線區段禁止停車，實有不妥。至光復南路、忠孝東路
    口之標誌，距停車地點約160公尺，中間隔有三段紅線、一
    段黃線、一段公車停車區○○○○○街131巷1弄，其規劃十
    分複雜，以此作為忠孝東路4段313號黃線路段禁止停車之依
    據，亦有不當。以上情況，將使民眾因未發現標誌而不了解
    禁止停車時間延長或縮短，因疏忽而無意間違規。當晚該處
    被拖吊之汽車至少4輛，經查詢，該處係最容易被拖吊之位
    置，可見該區段標示不清，易使民眾被誤導而受罰云云。
二、按道路交通標誌標線號誌設置規則第168條第4項規定：本標
    線（即黃色之禁止停車線）禁止時間為每日上午7時至晚間8
    時，如有延長或縮短之必要時，應以標誌及附牌標示之。又
    汽車停車時，汽車停車時間、位置、方式及車種，如公路主
    管機關、市區道路主管機關或警察機關有特別規定時，應依
    其規定，道路交通安全規則第112條第1項第15款亦定有明文
    。依此等規定，黃色標線禁止停車時間「原則上」為每日上
    午7時至晚間8時，亦即晚間8時至早上7時之間均可以停車，
    如主管機關等認有延長禁止停車時間之必要時，即應以標誌
    及附牌標示之，可見該延長禁止停車之規定，係屬例外情形
    ，則此例外、特別禁止停車之標誌附牌，其內容自應清楚、
    明確，標誌樹立之位置亦應適當，俾一般民眾得以清楚認知
    而有所遵循，倘標誌不清、內容不明或位置不當，使民眾產
    生誤解或無所適從，因而違規停車，即難逕行課以違規停車
    之責。
三、本件抗告人於晚間8時59分在畫有黃線之忠孝東路4段313號
    前停車，其停車位置後方（往東方向）之忠孝東路與光復南
    路口，固設有「黃線禁止停車0-24：00、紅色禁止臨停0-24
    ：00」之標誌，然依卷附照片、路線圖等資料顯示，該標誌
    距停車之4段313號約160公尺，二者有相當遙遠之距離，且
    中間隔有數段紅線、一段黃線、一段公車停車區○○○○○
    街131巷1弄等，規劃複雜，以此作為忠孝東路4段313號黃線
    路段禁止停車之標誌，其位置是否適當？尚非無疑。至抗告
    人停車位置前方（往西方向）相距約五、六戶之4段303 號
    前固亦設有「黃線禁止停車0-24：00、紅色禁止臨停0-24：
    00」標誌，惟此標誌上尚畫有「〈─」之白色往西箭頭，依
    一般人之認知，箭頭指向西方，其禁止停車之效力範圍當指
    該標誌之西側。參以卷附設在對向忠孝東路4段206號前之標
    誌，內容為「黃線禁止停車0-24：00、紅色禁止臨停0-24：
    00」，且畫有「〈─〉」之白色雙向箭頭，指明該標誌豎立
    位置左、右方向均在禁停效力範圍內等情以觀，益見303號
    前之標誌效力範圍似往西側生效，非如206號前標誌係東、
    西方向均在禁止停車範圍之內，而抗告人停車位置係在303
    號標誌東側數十公尺處，能否謂應受該303號標誌效力範圍
    之拘束？亦值商榷。綜上所述，本件道路主管機關就抗告人
    違規停車地點之延長禁止停車標誌，其設置地點是否適當？
    該標誌內容是否清楚、明確地足以讓一般駕駛汽車之民眾能
    認知當地已例外禁止在晚上8時以後停車？該303號前之標誌
    是否有誤導民眾，致誤認標誌後方（往東方向）仍得在晚間
    8 時以後停車之情形？均有未明。原審就此未詳予調查審酌
    ，遽行駁回抗告人之異議，自非允當。抗告人執此指摘原裁
    定不當，為有理由，應由本院將原裁定撤銷，發回原審法院
    另為適法之裁定。
四、據上論結，應依道路交通案件處理辦法第26條，刑事訴訟法
    第413條前段，裁定如主文。
中　　華　　民　　國　　96　　年　　10　　月　　19　　日
　　　　　　刑事第二庭    審判長法　官  呂丹玉
　　　　　　　　　　　　　　    法　官  王詠寰
　　　　 　 　　　　　　　　　　法　官  李麗玲
以上正本證明與原本無異。
不得再抗告。
                                書記官  陳啟文
中　　華　　民　　國　　96　　年　　10　　月    19    日
